臺灣臺東地方法院行政訴訟判決
111年度交字第1號
原      告  江俊頡  
被      告  交通部公路總局高雄區監理所

代  表  人  李瑞銘  
上列當事人間交通裁決事件，原告不服被告民國111年1月13日裁
字第81-VP0000000號裁決，提起行政訴訟，本院判決如下：
    主  文
原告之訴駁回。
訴訟費用新臺幣參佰元由原告負擔。
    事實及理由
一、程序事項：本件為交通裁決事件，依兩造所述各節及卷內資
    料所示，本件事證已臻明確，本院認無經言詞辯論之必要，
    爰依行政訴訟法第237條之7之規定，不經言詞辯論而為判決
    。
二、事實概要：原告於民國110年10月23日13時20分駕駛其所有
    車號000-0000號自用小客車（下稱系爭車輛），行駛於屏東
    縣獅子鄉台9線438.2公里南下草埔橋口（下稱系爭違規地點
    ），因有闖紅燈之違規行為，經屏東縣警察局（下稱舉發機
    關）警員依採證照片填製第VP0000000號舉發違反道路交通
    管理事件通知單（下稱舉發通知單）對車主逕行舉發，原告
    不服舉發，提出陳述並申請裁決，被告仍以原告有「駕車行
    經有燈光號誌管制之交岔路口闖紅燈」之違規行為，依據道
    路交通管理處罰條例（下稱處罰條例）第53條第1項、第63
    條第1項、第65條第1項第3款及違反道路交通管理事件統一
    裁罰基準表期限内到案聽候裁決之處罰規定，於111年1月13
    日開立裁字第81-VP0000000號裁決書（下稱原處分），裁處
    原告「罰鍰新臺幣（下同）2,700元，記違規點數3點」。原
    告不服，遂提起本件行政訴訟。
三、原告主張略以：伊被舉發的闖紅燈地點都是在伊從臺東往屏
    東的方向，而且往屏東行的方向明明就是綠燈，但卻因儀器
    設置角度讓伊陷入闖紅燈而被舉發。交通號誌設置地點應該
    讓用路人可以簡單、清楚明瞭，而這個紅綠燈設置地點、方
    式及標示很容易讓人陷於錯誤。舉發機關函復說駕駛人車輛
    行駛於外二車道，路口號誌上亦設置明顯「外二車道專用」
    告示牌云云，惟前述「外二車道專用」之抽象文字意涵是如
    何要求駕駛人在專心開車的同時還要認真負責解讀文字中的
    意涵呢等語，並聲明：原處分撤銷。
四、被告則以：該路段台9線438.1公里處設有「預告號誌」並有
    「前方路口預告號誌」標誌預告前方號誌燈號狀態，另438.
    2公里系爭違規地點，面對燈面處上方號誌及遠端號誌均有
    佈設「草埔社區專用」及「外二車道專用」等告示牌標誌說
    明，警示駕駛人應遵守各車道號誌行駛。再按道路交通安全
    規則第102條第1項：「汽車行駛至交岔路口，其行進、轉彎
    ，應遵守燈光號誌」，系爭違規處及前方均有設置相關標誌
    說明，用以預告前方路口該車道號誌狀況標誌號誌明確，無
    原告所謂：「容易讓人陷於錯誤」等，駕駛人行進間本應注
    意前方道路狀況，於交岔路口更應遵守燈光號誌，原告倘若
    如所云專心開車應可見行駛車道上方號誌已顯示紅燈，依該
    路段道路速限40公理應有足夠反應時間可辨別告示牌標誌說
    明。另屏東縣警察局110年12月28日屏警交字第11038866600
    號查證函覆略以：「二、…違規車輛於紅燈開亮35.2秒後通
    過第1道感應光圈，照相系統即啟動拍攝第1張照片，並於36
    .2秒拍攝第2張照片，測得該車行經違規路口時違反號誌燈
    光管制之規定（闖紅燈），…」，該路口外二車道燈號已顯
    示紅燈，原告應於停止線前停車，惟原告於燈號已顯示紅燈
    仍強行闖越，確實有違反道路交通管理處罰條例第53條之事
    實等語資為抗辯。並聲明：原告之訴駁回。
五、本院之判斷：
（一）按「汽車駕駛人，行經有燈光號誌管制之交岔路口闖紅燈
      者，處新臺幣1,800元以上5,400元以下罰鍰。」、「汽車
      駕駛人有下列各款所列條款之一者，除依原條款處罰鍰外
      ，並予記點：3、有第43條、第53條或第53條之1情形之一
      者，各記違規點數3點。」處罰條例第53條第1項、第63條
      第1項第3款定有明文。
（二）查原告於事實概要欄所載時地闖紅燈之行為，業據舉發機
      關警員依採證相片逕行舉發，有舉發通知單、採證相片（
      見院卷第25頁）、舉發機關110年12月28日函暨採證照片
      （見院卷第26至27頁）等件等附卷可稽，且依原告之書狀
      內容可知其亦不否認其於路口外二車道燈號已顯示紅燈時
      ，即自外二車道進入路口等情，足認原告客觀上確有闖紅
      燈之違規行為。
（三）原告雖主張因號誌標示不良使其誤判致誤闖紅燈等語。惟
      「違反行政法上義務之行為非出於故意或過失者，不予處
      罰。」，行政罰法第7條第1項定有明文。究其立法目的，
      係現代國家基於「有責任始有處罰」之原則，對於違反行
      政法上義務之處罰，應以行為人主觀上有可非難性及可歸
      責性為前提，如行為人主觀上可認定有出於故意或過失情
      形，當具可非難性及可歸責性而當予處罰。經查，該路段
      台9線438.1公里處已先設置有「前方路口預告號誌」之標
      誌，預告前方號誌燈號狀態，此有預告標誌照片（見院卷
      第29頁）可參，而系爭違規地點即台9線438.2公里草埔橋
      口處，亦前後設置有「草埔社區專用」及「外二車道專用
      」之告示牌以及2個專用號誌，該2個專用號誌上方亦各自
      明確標示有「草埔社區專用」、「外二車道專用」之告示
      牌，難認有標示不明之情形，此有現場照片（見院卷第30
      頁）可證。而依採證照片（見院卷第27頁），當時原告為
      外二車道車輛，該方向之「外二車道專用」告示牌以及「
      外二車道專用」號誌均係位於其車道前方，且「外二車道
      專用」號誌清楚顯示為紅燈，並無偏斜或有誤認之虞，然
      原告卻忽視其正前方「外二車道專用」號誌為紅燈，未依
      規定於外二車道停止線前停車，卻依據其左側偏斜之「草
      埔社區專用」號誌為綠燈貿然通行，其行為縱非故意，亦
      難認無過失。再依採證照片，上開告示牌及專用號誌在夜
      間路燈照射情形下，足可清楚辨識，故設置上已盡告知用
      路人依燈號行駛之作為義務。原告上開主張，難認有據，
      尚無可採。
（四）綜上所述，原告面對系爭違規地點「外二車道專用」號誌
      顯示圓形紅燈時，仍穿越外二車道停止線往前行駛，其行
      為縱無故意，亦難認無過失。是原告於前揭違規時間、地
      點有「駕車行經有燈光號誌管制之交岔路口闖紅燈行為」
      之違規事實，應屬無疑。被告依處罰條例第53條第1項及
      第63條第1項第3款之規定，裁處原告2,700元之罰鍰，並
      記違規點數3點，於法有據，並無違誤。原告訴請撤銷，
      為無理由，應予駁回。
六、本件判決基礎已臻明確，兩造其餘攻防方法及訴訟資料經本
    院斟酌後，核與判決結果不生影響，不另一一論述，併此敘
    明。
七、本件第一審裁判費為300元，應由原告負擔，爰確定第一審
    訴訟費用額如主文第2項所示。
據上論斷，原告之訴為無理由，依行政訴訟法第237條之7、第23
7條之8第1項、第98條第1項規定，判決如主文。
中　　華　　民　　國　　111 　年　　3 　　月　　16　　日
                      行政訴訟庭  法  官  王麗芳
以上為正本係照原本作成。
如不服本判決，應於判決送達後20日內，向本院提出上訴狀並表
明上訴理由（原判決所違背之法令及其具體內容或依訴訟資料可
認為原判決有違背法令之具體事實），其未載明上訴理由者，應
於提出上訴後20日內向本院補提理由書（上訴狀及上訴理由書均
須按他造人數附繕本，如未按期補提上訴理由書，則逕予駁回上
訴），並應繳納上訴裁判費新臺幣750元。
中　　華　　民　　國　　111 　年　　3 　　月　　16　　日
                                  書記官  張耕華